【裁判字號】    96,再微,6
【裁判日期】    970205
【裁判案由】    再審之訴
【裁判全文】
臺灣板橋地方法院民事裁定         96年度再微字第6號
再審原告    甲○○
再審被告    亞洲信託投資股份有限公司
法定代理人  乙○○
上列當事人間請求給付信用卡消費款事件，再審原告對於本院中
華民國96年8 月29日96年度小上字第18號確定判決提起再審之訴
，本院裁定如下：
    主  文
再審之訴駁回。
再審訴訟費用由再審原告負擔。
    理  由
一、按對於小額程序之第一審裁判，提起上訴經以上訴無理由為
    駁回之裁判者，不得更以同一理由提起再審之訴，民事訴訟
    法第436 條之31定有明文。
二、本件再審原告起訴主張略以： (一)再 審原告於民國（下同
    ）73年6 月擔任江惠凌聯合簽帳卡之連帶保證人，再審被告
    係請求信用卡消費款，顯見再審原告當時與再審被告簽立之
    聯合簽帳卡契約已終止，因聯合簽帳卡與信用卡性質不同，
    非如再審被告所言僅為名稱不同。二者最大差異在聯合簽帳
    卡僅讓持卡人簽帳使用，持卡人於每月繳款期限前需清償全
    部帳款而無循環信用或循環利息；而信用卡卻增加循環信用
    之功能，此由聯合簽帳卡約定條款第6 條及信用卡注意事項
    說明可證，又信用卡因其流通性及國際化特性，及強調個人
    信用之屬性，於申請時均毋庸再增提保證人，再審被告發給
    訴外人江惠凌信用卡使用，主客觀上皆應認已訂立一新信用
    卡契約，二者乃不同之契約，再審原告毋須就另一契約負連
    帶保證責任。 (二)江 惠凌信用額度僅新臺幣（下同）5 萬
    元，再審被告允許其每月僅須繳納最低應繳款情形下，致江
    惠凌之積欠款項達5 萬7 千多元，逾其信用額度，故「循環
    信用」顯已大幅增加持卡人能否按月還款之風險。且再審被
    告核發信用卡予江惠凌使用並未通知再審原告，其核准之額
    度是否提高、風險是否增加，皆未讓再審原告有機會表示是
    否同意成為連帶保證人，即令再審原告承擔該風險，概括負
    連帶保證責任，再審被告所為過分草率。 (三)又 再審被告
    與江蕙凌間之信用卡契約添俱「預借現金」功能，此一功能
    亦是當初聯合簽帳卡所未具有。再審被告核發之信用卡已增
    加諸多再審原告當初無法預估及防範之風險，此種風險增加
    再審被告應盡通知義務，讓再審原告充分表達就該新契約是
    否同意成為連帶保證人之機會。 (四)信 用卡前述所增加之
    重大風險，均是再審原告73年訂約時所未見亦無法預估防範
    ，就當事人言重大風險增加足為契約重大內容改變即發生重
    要部分變更，顯見二者聯合簽帳卡與信用卡確為不同契約，
    非如二審判決所言僅為同一契約之更改。 (五)二 審判決認
    再審原告如認簽帳卡約定條款第15條及第19條之約定，違反
    誠信、平等原則及顯失公平，得隨時通知再審被告終止保證
    契約，惟誠如前述，再審被告核發信用卡所增加之重大風險
    並未通知再審原告，再審原告無發知悉此重大風險之增加，
    更遑論就此風險增加一事表示異議或為終止保證契約之意思
    表示。循上，二審判決適用法規顯有錯誤云云。
三、經查，再審原告所主張之上開再審事由與再審原告對於本院
    96年度小上字第18號判決提起上訴時，所主張之上訴理由均
    相同，此業經本院依職權調取本院96年度小上字第18號給付
    信用卡消費款事件全卷，核閱無誤，而再審原告所提之此部
    分上訴，既經上訴審以上訴無理由駁回在卷，則參酌首揭說
    明，再審原告再以相同上訴理由提起本件再審之訴，即有未
    合，應予駁回。
四、依民事訴訟法第436 條之31、第436 條之32第4 項、第502
    條第1 項、第95條、第78條，裁定如主文。
中    華    民    國    97    年    2    月    5    日
            民事第二庭  審判長法    官  蕭胤瑮
                              法    官  陳麗玲
                              法    官  許麗華
以上正本係照原本作成。
對於本裁定不得抗告。
中  華  民  國    97    年    2    月   12     日
                            書記官  蕭佩宜


司法院資訊處製作；財團法人民間司法改革基金會備份。
